臺灣高等法院刑事判決　　　　　　　　　　　　　　九十一年度上易字第五三號
　　上　訴　人
　　即　被　告　乙○○
右上訴人因毀損案件，不服臺灣板橋地方法院九十年度易字第二○一二號，中華民國
九十年十二月三十一日第一審判決（起訴案號：臺灣板橋地方法院檢察署九十年度偵
字第四二七六號）提起上訴，本院判決如左：
    主  文
原判決關於乙○○部分撤銷。
乙○○共同損壞他人之自用小客車擋風玻璃及左側前後車門，足以生損害於他人，處
有期徒刑肆月，如易科罰金，以佰元折算壹日，緩刑貳年。
    事  實
一、乙○○於民國八十九年十二月一日上午十一時十分許，駕駛車號Ｄ五－三九八號
    營業用小客車，在臺北縣中和市○○路二九五號前外側車道上排隊欲更換車上之
    計費表，然因人數太多，即由外側車道準備切入內側車道駛離時，適甲○○駕駛
    車號八Ａ－○五七三號自用小客車，行駛於內側車道直行而來，兩車互不相讓，
    進而發生爭執，乙○○即夥同二名亦為駕駛計程車之不詳姓名成年男子，共同基
    於毀損犯意之聯絡，由該二名不詳姓名人分持鐵棍敲擊甲○○所駕駛之上開自用
    小客車之車前擋風玻璃，乙○○則持不詳鈍器刮損並以腳踹凹該車左側前後車門
    ，致甲○○所駕駛之上開車輛受有車前擋風玻璃右側網狀破裂，左側車門有刮傷
    凹陷之損壞，而足以生損害於甲○○。
二、案經甲○○訴由臺北縣警察局中和分局移送臺灣板橋地方法院檢察署檢察官偵查
    起訴。
    理  由
一、訊據上訴人即被告乙○○固坦承於右揭時地與告訴人甲○○，因行車問題而發生
    爭執，隨即有二名男子分持鐵棍敲擊告訴人之車前擋風玻璃，致該擋風玻璃受損
    等情不諱，惟否認有毀損犯行，辯稱：不是伊動手毀損車子，伊並不認識動手之
    人云云。惟查：被告於右揭時地，如何與另二名不詳姓名之成年男子，分持鐵棍
    及不詳鈍器敲裂告訴人上開車輛之車前擋風玻璃、刮損左側前後車門，並以腳踹
    凹車門等情，業據告訴人於偵查中及原審、本院調查時指訴甚詳（見偵查卷第五
    、二十七、二十八頁、原審卷第二十三、二十四頁，本院卷第二十八頁），復有
    車損照片四幀在卷可憑（見偵查卷第十二、十三頁）。衡諸被告與告訴人原本素
    昧平生，本次因行車發生糾紛，被告若非確有毀損告訴人車輛之犯行，告訴人亦
    無自毀擋風玻璃、刮損二片車門以誣陷被告之理。又被告雖一再辯稱不認識動手
    砸壞擋風玻璃之人，然查被告於本院調查時，已坦承錯誤，並請求從輕量刑（見
    本院卷第二十六、二十七頁），則被告若確實不認識動手砸壞擋風玻璃之人，未
    與之有共同之犯意聯絡，何須認錯並請求從輕量刑？復參以告訴人係因被告變換
    車道不當，而與被告發生爭執，於爭執中遭人持鐵棍砸裂擋風玻璃，衡情焉有不
    認識之人就此為被告強行出頭，動手砸損告訴人車輛擋風玻璃之理？足證該二名
    不詳姓名人與被告間應有共同犯意之聯絡。綜上各情，被告所辯核屬卸責之詞，
    不足為信，本件被告罪證明確，其上開犯行堪以認定，應依法論科。
二、核被告夥同二位不詳姓名成年男子，分持鐵棍及不詳鈍器共同損壞他人之車前擋
    風玻璃及左側前後車門之所為，係犯刑法第三百五十四條之毀損罪。被告與二名
    不詳姓名成年男子間，有犯意聯絡及行為分擔，均為共同正犯。而行為後法律有
    變更者，適用裁判時之法律，但裁判前之法律有利於行為人者，適用最有利於行
    為人之法律。查刑法第四十一條於本件被告犯罪後修正，並於九十年一月十二日
    生效，茲比較新舊刑法第四十一條之規定，修正後之刑法第四十一條尚非不利於
    被告，故應適用裁判時之法律即修正後之刑法第四十一條之規定。
三、原審認被告罪證明確，予以論罪科刑，固非無見。惟查被告所損壞物品之程度，
    依卷附照片所示，應係車前擋風玻璃右側網狀破裂（並非全部破裂），及左側前
    後車門些微凹陷刮傷（車門上之烤漆保護車門之效用喪失，但車門尚可開啟），
    均係喪失一部效用之損傷破壞，自均屬「損壞」之行為，原審認定上開車門刮傷
    及些微凹陷，已達致令不堪用之程度，尚與事實不符，容有未洽；被告提起上訴
    否認犯罪，雖無理由，惟原判決既有上揭可議之處，自仍應由本院予以撤銷改判
    。爰審酌被告之品行、犯罪手段、目的、所生危害大小及犯罪後態度等一切情狀
    ，量處如主文第二項所示之刑，並諭知易科罰金之折算標準。末查被告前未曾受
    過有期徒刑以上刑之宣告，此有卷附臺灣高等法院檢察署刑案紀錄簡覆表一紙在
    卷可證，其因一時失慮致罹刑章，經此科刑之教訓，當知所警惕而無再犯之虞，
    且其已與告訴人達成和解，賠償告訴人所受損失（見本院卷第四十三頁），本院
    認被告所受刑之宣告以暫不執行為適當，爰併宣告緩刑二年，以啟自新。又被告
    持以犯罪所用之鐵棍及不詳鈍器，並未扣案，客觀上亦無其他證據證明為被告所
    有，且非違禁物，故不諭知沒收。至扣案之長形手電筒一支，係告訴人所有，為
    告訴人所自承在卷（見原審卷第二十七頁），故亦不諭知沒收，併此敘明。
據上論斷，應依刑事訴訟法第三百六十九條第一項前段、第三百六十四條、第二百九
十九條第一項前段，刑法第二條第一項前段、第二十八條、第三百五十四條、第四十
一條第一項前段（修正後）、第七十四條第一款，罰金罰鍰提高標準條例第一條前段
、第二條，判決如主文。
本案經檢察官張秋雲到庭執行職務。
中      華      民      國    九十一    年      四      月      九      日
                              臺灣高等法院刑事第四庭
                                  審判長法  官  蔡  永  昌
                                        法  官  周  煙  平
                                        法  官  徐  昌  錦
右正本證明與原本無異。
不得上訴。
                                        書記官  吳  金  來
中      華      民    國    九十一    年     四       月     十一     日
附錄    本判決論罪科刑法條：
刑法第三百五十四條
毀棄、損壞前二條以外之他人之物或令致不堪用，足以生損害於公眾或他人者，處二
年以下有期徒刑、拘役或五百元以下罰金。
